臺灣高等法院臺中分院民事判決　九十二年度上易字第二五四號
　　　上 訴 人即
　　　被　上訴人　戊○○
　　　訴訟代理人　黃精良律師
　　　複　代理人　乙○○
　　　被　上訴人
　　　即上 訴 人　丁○○
　　　訴訟代理人　王素玲律師
　　　被　上訴人　庚○○
右當事人間請求拆屋還地事件，戊○○及丁○○對於中華民國九十二年五月二日臺灣
彰化地方法院九十一年度訴字第六八六號第一審判決各自提起上訴，本院於民國九十
四年四月十二日言詞辯論終結，判決如下：
    主    文
戊○○及丁○○之上訴均駁回。
第二審訴訟費用由戊○○及丁○○各自負擔。
    事實及理由
一、上訴人即被上訴人戊○○（下稱上訴人）主張：坐落彰化縣線西鄉○○段線西小
    段第一七四之一六地號土地（下稱系爭土地）原為被上訴人即上訴人丁○○（下
    稱被上訴人丁○○）所有，被上訴人丁○○曾提供系爭土地予保證責任彰化縣彰
    化市第四信用合作社設定抵押權，保證責任彰化縣彰化市第四信用合作社嗣由臺
    灣省合作金庫概括承受。嗣因被上訴人丁○○拒不清償債務，經臺灣省合作金庫
    聲請拍賣系爭土地，經原審以八十六年度執字第三六一三號受理在案，因被上訴
    人丁○○向臺灣省合作金庫貸款時，向該庫主辦人員騙稱是空地，實際上是蓋滿
    房屋，致在拍賣時，臺灣省合作金庫向執行法院報稱系爭土地是空地，無租賃關
    係，而原審在拍賣公告中特別載明「在查封時據債權人稱係空地，無租賃關係，
    拍定後點交」等字，上訴人誤信為真，乃於民國（下同）八十八年二月二十四日
    ，以新台幣（下同）二百七十八萬六千元之高價拍定。詎在拍定後，經測量始悉
    系爭土地上有被上訴人丁○○所有如原判決附圖所示建物（下稱系爭建物），致
    法院不予點交。因被上訴人丁○○隱瞞事實，致上訴人誤認系爭土地為空地而拍
    定；又系爭建物目前閒置未用，且為磚造平房，已蓋數十年，超過房屋之耐用年
    數，並無價值，故與民法第四百二十五條之一、第八百七十六條規定，以及最高
    法院四十八年台上字第一四五七號判例意旨不符，且違反民法第一百四十八條第
    二項之規定，被上訴人丁○○所有系爭建物自無法定地上權存在。又被上訴人丁
    ○○將系爭建物出租予被上訴人庚○○作為工廠使用，其二人間所訂之租約租期
    至八十六年六月一日即已屆滿，可見無保護其租賃權之必要。爰依民法第七百六
    十七條及第三百四十八條之規定，先位聲明求為判決被上訴人庚○○應自系爭土
    地如原判決附圖所示編號Ｂ部分土地上之平房、編號Ｃ部分土地上之蓄水池、編
    號Ａ部分之空地遷出；被上訴人丁○○應將前項土地上如原判決附圖所示編號Ｂ
    部分土地上之平房、編號Ｃ部分土地上之蓄水池拆除，並將該土地交還上訴人。
    倘認為被上訴人丁○○對系爭土地有法定地上權存在，上訴人不能請求拆除，則
    被上訴人丁○○依法應依公告地價即每平方公尺二百六十元，按年息百分之十計
    算，給付租金予上訴人；備位聲明求為判決被上訴人丁○○應自八十九年七月一
    日起，按年給付上訴人一萬七千四百四十六元等語。
二、被上訴人丁○○則以：系爭建物係被上訴人丁○○於十幾年前重新改建，並將系
    爭土地及建物出租予被上訴人庚○○，作為工廠使用，存放機器和物料，從未間
    斷。被上訴人丁○○亦未對銀行及執行法院隱瞞系爭土地上有系爭建物之事實；
    上訴人為執業代書，與被上訴人丁○○為親族，與被上訴人丁○○胞弟為同學，
    且土地買賣交易金額龐大，購買者自會調閱資料，故上訴人應知悉系爭土地上有
    系爭建物存在。系爭土地設定抵押權時，系爭建物既已存在，而因該土地遭抵押
    權人實施抵押權，致系爭土地與建物各異其人，依民法第八百七十六條第一項規
    定，建物之所有權人即被上訴人丁○○於抵押物拍賣時，即視為取得地上權，仍
    得以其建物利用系爭土地。是被上訴人丁○○取得法定地上權於法有據，與拍定
    人即上訴人是否知悉所買土地上有無建物無關。又系爭土地為一般農業區之甲種
    建築用地，地處偏僻，四周均係田地，且對外亦無通路，其經濟價值極低。加以
    近年來社會經濟不景氣，房地產大為滑落，原判決按年息百分之十計算之租金顯
    然過高。再者，被上訴人丁○○租予被上訴人庚○○之土地為系爭土地之十倍，
    且含建物設備，每年之租金亦僅為八萬元，是本件宜以該租金之二十分之一即四
    千元計算，較為適宜等語抗辯。
三、被上訴人庚○○則以：八十四年開始以每年租金八萬元之代價，向被上訴人丁○
    ○承租系爭土地、鄰地及地上建物；作為工廠生產防火板，近來雖因生意不佳，
    較少生產，惟尚有機器及材料放置於該處所等語，資為抗辯。
四、本件經原審審酌兩造攻擊防禦方法後，認上訴人先位之訴無理由，備位之訴有理
    由，因而判決駁回上訴人先位之訴，並就備位之訴判命被上訴人丁○○應自八十
    九年七月一日起，按年給付上訴人一萬七千四百四十六元。上訴人就原審駁回其
    先位之訴，提起上訴，並上訴聲明：求為判決：（一）原判決駁回上訴人先位聲
    明之訴部分廢棄。（二）被上訴人庚○○應自坐落彰化縣線西鄉○○段線西小段
    第一七四之一六地號內如原判決附圖所示編號Ｂ部分面積○‧○五七○公頃土地
    上之平房及編號Ｃ部分面積○‧○○○五公頃土地上之蓄水池與編號Ａ部分面積
    ○‧○○九六公頃之空地遷出。（三）被上訴人丁○○應將前項土地上之如原判
    決附圖所示編號Ｂ部分面積○‧○五七○公頃土地上之平房、編號Ｃ部分面積○
    ‧○○○五公頃土地上之蓄水池拆除，並將該地號面積○‧○六七一公頃之土地
    交還上訴人。（四）第一、二審訴訟費用由被上訴人等負擔。（五）請准予提供
    擔保宣告假執行。被上訴人丁○○則就備位之訴提起上訴，並上訴聲明：（一）
    原判決命上訴人黃森鍾每年應給付被上訴人戊○○超過四千元之部分應予廢棄。
    （二）前項廢棄之部分，被上訴人戊○○在第一審之訴駁回。（三）訴訟費用由
    被上訴人負擔。上訴人及被上訴人庚○○、丁○○各就對造之上訴，答辯聲明：
    （一）上訴人之上訴駁回；（二）上訴費用由上訴人負擔。
五、兩造不爭執事項：
（一）坐落彰化縣線西鄉○○段線西小段第一七四之一六地號土地（下稱系爭土地）
      原為被上訴人丁○○所有，被上訴人丁○○曾提供系爭土地於八十三年十一月
      二十三日設定抵押權登記與保證責任彰化縣彰化市第四信用合作社，保證責任
      彰化縣彰化市第四信用合作社嗣由臺灣省合作金庫概括承受。因被上訴人丁○
      ○未清償債務，經臺灣省合作金庫聲請拍賣系爭土地，經台灣彰化地方法院以
      八十六年度執字第三六一三號受理在案，嗣由上訴人於八十八年二月三日，以
      二百七十八萬六千元拍定，並經台灣彰化地方法院於同月二十四日核發不動產
      權利移轉證書與上訴人。
（二）系爭土地於上開抵押權設定前，即有被上訴人丁○○所興建之磚造石棉蓋瓦建
      物坐落其上，經原審會同彰化縣和美地政事務所現場勘驗及測量之結果，系爭
      土地面積為六百七十一平方公尺，上開爭建物占用面積為五百七十五平方公尺
      。
（三）被上訴人丁○○將系爭土地及其上建物出租予被上訴人庚○○，租賃契約書上
      約定租賃期間自八十十四年六月一日至八十六年六月一日，租金每年八萬元。
      系爭建物內仍有被上訴人庚○○之機器放置其內。
六、先位之訴部分：
　　上訴人主張：被上訴人丁○○於提供系爭土地向金融構構抵押借款及執行法院查
　　封系爭土地時，均隱瞞系爭土地上有系爭房屋之事實，致上訴人誤認系爭土地為
　　空地而拍定；又系爭建物目前閒置未用，且為磚造平房，已蓋數十年，超過房屋
　　之耐用年數，並無價值，故與民法第四百二十五條之一、第八百七十六條規定，
　　以及最高法院四十八年台上字第一四五七號判例意旨不符，且違反民法第一百四
　　十八條第二項之規定，被上訴人丁○○所有系爭建物自無法定地上權存在。另被
　　上訴人丁○○與被上訴人庚○○所訂之租約租期至八十六年六月一日即已屆滿，
　　被上訴人庚○○並無保護其租賃權之必要等語。被上訴人丁○○則以：上訴人為
　　執業代書，與被上訴人丁○○為親族，與被上訴人丁○○胞弟為同學，且土地買
　　賣交易金額龐大，購買者應會調閱資料，故上訴人應知悉系爭土地上有系爭建物
　　存在；且被上訴人丁○○並未對銀行及執行法院隱瞞系爭土地上有系爭建物之事
　　實；系爭建物於十幾年前經重新改建，並出租與被上訴人庚○○存放機器和物料
　　，從未間斷；被上訴人所有系爭建物對上訴人拍定之系爭土地自有法定地上權之
　　存在等語資為抗辯。是本件爭點為：（一）被上訴人丁○○於系爭土地之建物，
　　對上訴人所拍定之系爭土地，有無民法第八百七十六條第一項規定之法定地上權
　　？（二）被上訴人丁○○於系爭土地之建物，對上訴人所拍定之系爭土地，主張
　　法定地上權，有無違反民法第一百四十八條第二項誠信原則之規定？經查：
（一）按土地及其土地上之建築物，同屬於一人所有，而僅以土地或僅以建築物為抵
      押者，於抵押物拍賣時，視為已有地上權之設定，其地租由當事人協議定之。
      協議不諧時，得聲請法院定之，民法第八百七十六條第一項定有明文；又民法
      第八百七十六條第一項之法定地上權，須以該建築物於土地設定抵押時業已存
      在，並具相當之經濟價值為要件（最高法院五十七年臺上字第一三○三號判例
      意旨參照）。亦即關於法定地上權之發生，須具備下列要件：（１）土地及建
      築物同屬於一人所有；（２）設定抵押權時，建築物已存在，且建築物須有相
      當之經濟價值；（３）以土地或建築物為抵押，或以兩者同為抵押；（４）因
      拍賣而實行抵押權；（５）拍賣結果致土地及建築物各異所有人。再者，該條
      之立法理由係以「本條使土地及土地上之建築物，得獨立而為抵押權之標的物
      。若土地及土地上之建築物，屬於一人所有時，得祗以土地或建築物為抵押權
      之標的物。土地與建築物既分，則實行抵押權將拍賣時，拍定人與土地所有人
      或建築物所有人間之關係，應規定明確，以杜爭執。而拍賣之物為抵押之土地
      時，其建築物之所有人，視為取得地上權人，仍得以其建築物利用其土地，拍
      賣之物為抵押之建築物時，其拍定人視為取得地上權人，得利用其土地。至以
      土地及建築物抵押於人，而其拍定人各異者亦同，故亦適用此規定。」足見民
      法第八百七十六條關於法定地上權之規定，係基於社會經濟公益之理由，避免
      實行抵押權之強制執行程序後，因建築物與土地各異其所有人，造成建築物無
      從利用土地，而遭拆除之結果，故以法律明定建築物與土地所有人間之法律關
      係，使建築物得繼續存在，以維護社會經濟利益；至於拍定人是否知悉所買受
      之土地上有建築物存在，則與法定地上權之發生無涉。
（二）系爭建物於被上訴人丁○○提供系爭土地與保證責任彰化縣彰化市第四信用合
      作社設定抵押權時即已存在，此據證人即彰化市第四信用合作社相關承辦人員
　　　甲○○於本院準備程序證稱：「．．．當時土地上有建物，但是他的房屋沒有
　　　辦理保存登記，所以當時就沒有建物的部分查估，只有土地部分而已，當時土
　　　地的時價就已經一千一百多萬元了，估價表上的房屋未，表示房屋未辦理保存
　　　登證」等語、己○○證稱：「這個案子為例，當初承辦人員有實際去查估，當
　　　時我只是審核資料，．．．他寫房屋未，應該是指房屋未保存，當時我審核後
　　　還要經過審核委員會審核，經辦人員還要在審核會上作口頭報告，因為房屋未
　　　表示房屋未保存登記，因為沒有登記，所以沒有資料可提供評估」等語、丙○
　　　○即當時查估人員證稱：「當時系爭土地上有房子，但是沒有保存登記，所以
　　　我在查估表上面有註明房屋未，若是上面沒有房屋的話，我們會將建物標示那
　　　一欄直接劃掉沒有註明。」等語（見本院九十二年十一月五日筆錄）；並有證
　　　人甲○○當庭提出之系爭土地設定抵押權當時，彰化市第四信用合作社留存之
　　　擔保物資料估價明細表上關於建物標示欄載有「房屋未」附卷可參（見本院卷
　　　(一)第九二頁）。又系爭建物係由三面磚牆、一面石棉瓦牆、石棉瓦屋頂所構成
　　　之平房，內有水泥柱子，並放置被上訴人庚○○機器和物料等情，業經原審及
　　　本院現場勘驗明確，製有勘驗筆錄為憑，復有現場照片在卷可稽。系爭建物結
　　　構尚屬完整，應仍具有使用與交易之經濟價值；是上訴人以系爭建物閒置未用
　　　、已超過房屋耐用年數，逕認系爭建物已無經濟價值等語，自無可採。
（三）系爭土地與系爭建物原本同為被上訴人丁○○所有，被上訴人丁○○以系爭土
      地設定抵押權予彰化市第四信用合作社，在設定抵押權前，系爭建物即已存在
      ，且系爭建物具有相當之經濟價值，嗣因臺灣省合作金庫拍賣實行抵押權，並
      由上訴人拍定，致系爭土地與系爭建物各異所有人之事實，業如前述，核與前
      揭法定地上權發生之要件並無不符，依民法第八百七十六條第一項規定，應視
      為被上訴人丁○○就系爭土地已有地上權之設定。又此項地上權之設定係依法
      律規定，而非基於法律行為，依民法第七百五十八條與七百五十九條規定之意
      旨，自不待登記即生效力；又上開規定係為使建築物所有人取得土地利用權之
      目的而設，是解釋上應自土地與建築物異其所有人即自拍定人領得執行法院所
      核發之不動產權利移轉證書之日時，法定地上權即當然成立；原審法院係於八
      十八年二月二十四日核發不動產權利移轉證書予上訴人，是被上訴人丁○○亦
      應於同日即取得系爭土地之法定地上權。
（四）次按地上權係以在他人土地上有建築物，或其他工作物，或竹木為目的而使用
      其土地之權，其以有建築物為目的者，並不禁止先設定地上權，然後在該地上
      進行建築，且地上權之範圍，不以建築物或其他工作物等本身占用之土地為限
      ，其周圍之附屬地，如房屋之庭院，或屋後之空地等，如在設定之範圍內，不
      得謂無地上權之存在（最高法院四十八年臺上字第九二八號判例意旨參照）；
      亦即法定地上權之範圍，並不以建築物本身所占用之土地為限，在利用必要範
      圍內之周圍附屬地如房屋原有之庭院，或屋後之空地，均可列為地上權之範圍
      。本件系爭土地經原審會同彰化縣和美地政事務所現場勘驗及測量之結果，其
      面積為六百七十一平方公尺，其中被上訴人丁○○所有系爭建物占用面積為五
      百七十五平方公尺，系爭建物後側尚有空地九十六平方公尺，此有勘驗筆錄及
      複丈成果圖在卷可稽，足見系爭建物占用系爭土地面積達十分之九，其餘空地
      部分，應可認為係被上訴人丁○○利用之必要範圍內，而同為地上權之範圍，
      亦即被上訴人丁○○所取得法定地上權之範圍，應及於系爭土地全部。
（五）上訴人雖另主張：被上訴人丁○○於借款時，未向銀行表明系爭土地上有建物
      ，於法院查封時，又隱瞞事實，向法院執行人員表明是空地，致銀行、法院及
      上訴人誤認為是空地，顯有違反民法第一百四十八條第二項誠信原則之規定云
      云。按行使權利，履行債務，應依誠實及信用方法，民法第一百四十八條第二
      項固有明文；惟所謂誠實信用之原則，係在具體的權利義務之關係，依正義公
      平之方法，確定並實現權利之內容，避免當事人間犧牲他方利益以圖利自己，
      自應以權利人及義務人雙方利益為衡量依據，並應考察權利義務之社會上作用
      ，於具體事實妥善運用之方法。又民法第八百七十六條第一項關於法定地上權
      之規定，其立法目的，係在處理土地及土地上之建築物，原同屬於一人所有，
      而祗以土地或建築物為抵押權之標的物，嗣因實行抵押權將土地或建築物拍賣
      後，拍定人與土地所有人或建築物所有人間之法律關係，使建築物之所有人，
      視為取得地上權人，仍得以其建築物利用其土地，以維護社會經濟利益；至於
      拍定人是否知悉或債務人曾否告知拍賣之土地上有建築物存在之事實，則與法
      定地上權是否發生無涉。本件被上訴人丁○○是否取得系爭土地之法定地上權
      ，均繫諸於系爭建物是否符合民法第八百七十六條第一項所定之上開五項要件
      ，與被上訴人丁○○有無隱瞞系爭建地存在之事實，或拍定人是否知悉所買受
      之土地上有建築物存在，均無關連；亦即被上訴人丁○○取得系爭土地之法定
      地上權，純係基於民法第八百七十六條第一項之規定，而非源於被上訴人丁○
      ○所為任何違反誠實及信用之方式。因此，縱認上訴人上開主張屬實，亦難以
      此逕認被上訴人丁○○係以違反誠實及信用方式，而取得系爭土地之法定地上
      權；是上訴人此部分主張，亦不可採。
（六）再按物之出賣人，負交付其物於買受人，並使其取得該物所有權之義務，民法
      第三百四十八條第一項固有明文；又強制執行程序中之拍賣，為買賣方法之一
      種，本件上訴人拍定系爭土地後，被上訴人丁○○依上開規定，原負有交付系
      爭土地予上訴人之義務；惟被上訴人丁○○既於八十八年二月二十四日取得系
      爭土地之地上權，則上訴人即有容忍被上訴人丁○○繼續使用系爭土地之義務
      ，自不得再依據買賣之法律關係，請求被上訴人丁○○交付系爭土地。再按所
      有人對於無權占用或侵奪其所有物者，得請求返還之，民法第七百六十七條前
      段固有明文。本件被上訴人丁○○就系爭土地既有法定地上權，依民法第八百
      三十二條規定，即有使用系爭土地之權利，是其所有系爭建物雖坐落在上訴人
      所有系爭土地上，並非無權占用；且物之出賣人依民法第三百四十八條規定，
      固負有交付其物於買受人之義務，但在未交付前之繼續占用買賣標的物，究難
      指為無權占有，不因所有權已為移轉登記而有不同，本件上訴人雖因強制執行
      ，經本院發給不動產權利移轉證書而取得系爭土地所有權，惟被上訴人丁○○
      在未交付系爭土地予上訴人前，其繼續占用系爭土地，依上開說明，亦非無權
      占用。是以上訴人依民法第三百四十八條第一項與第七百六十七條前段規定，
      請求被上訴人丁○○拆屋交地，均屬無據。又被上訴人丁○○所有系爭建物既
      係合法使用上訴人所有系爭土地，則被上訴人庚○○基於與被上訴人丁○○間
      之租賃契約而占有使用系爭土地，自非無權占用，是上訴人依民法第七百六十
      七條前段規定，請求被上訴人庚○○自系爭土地遷出，亦屬無據。
七、備位之訴部分：
　　上訴人主張：被上訴人丁○○依法應給付租金予上訴人，租金計算標準應依公告
　　地價即每平方公尺二百六十元，按年息百分之十計算；亦即被上訴人丁○○應自
　　八十九年七月一日起，按年給付上訴人一萬七千四百四十六元等語，被上訴人丁
　　○○則辯稱：系爭土地及房屋現出租予被上訴人庚○○，租金每年僅八萬元，作
　　為工廠使用，故鑑定金額明顯過高，應依據平均地權條例之規定，作為計算租金
　　之依據等語。經查：
（一）按土地及其土地上之建築物，同屬於一人所有，而僅以土地或僅以建築物為抵
      押者，於抵押物拍賣時，視為已有地上權之設定，其地租由當事人協議定之，
      協議不諧時，得聲請法院定之，民法第八百七十六條第一項定有明文。又此項
      地租之支付義務並非法院所創設，而係基於法律規定取得地上權之人有支付地
      租之義務，法院僅是以形成判決定其金額而已，亦即自地上權成立之日起，地
      上權人即有支付地租之義務，法院以判決所定地租金額，其效力應溯及自地上
      權成立之日。本件上訴人係於八十八年二月二十四日經本院核發不動產權利移
      轉證書而取得系爭土地所有權，而被上訴人丁○○亦於同日取得系爭土地法定
      地上權，按諸前開說明，被上訴人丁○○自八十八年二月二十四日即有給付租
      金之義務，而上訴人與被上訴人丁○○至今仍無法協議就系爭土地地租達成協
      議，是上訴人訴請本院以形成判決確定地租，並請求被上訴人丁○○自八十九
      年七月一日起支付地租，即屬有據。
（二）次按城市地方房屋之租金，以不超過土地及其建築物申報總價年息百分之十為
      限；第九十七條之規定，於租用基地建築房屋準用之；土地法第九十七條第一
      項、第一百零五條固有明文；惟土地法第九十七條所稱「城市地方」係指已依
      法令公布實施都市計畫之地方而言。系爭土地屬非都市計畫內之一般農業區甲
      種建築用地，此有財團法人中華民國企業技術鑑定委員會報告書及土地登記謄
      本在卷可稽，是以系爭土地並非土地法第九十七條所稱「城市地方」，則系爭
      土地地租自不受上開規定之限制。系爭土地使用分區為一般農業區、使用地類
      別屬甲類建築用地、地目為建地，登記面積為七百零一平方公尺，複丈測量面
      積為六百七十一平方公尺，系爭土地形狀方正，此有土地登記謄本、複丈成果
      圖為證。系爭土地公告現值為每平方公尺一千七百元、公告地價為每平方公尺
      二百六十元，申報地價為每平方公尺二百零八元，此有彰化縣和美地政事務所
      九十二年二月二十四日和地三字第０９２０００１１３９號函、地價謄本、土
      地登記謄本附卷可考。又經原審囑託財團法人中華民國企業技術鑑定委員會鑑
      定，系爭土地每年租金金額為五萬三千四百三十七元，此有上開報告書在卷可
      考。本院審酌上開情狀，認上訴人主張依公告地價每平方公尺二百六十元，按
      年息百分之十，亦即每年每平方公尺租金二十六元為計算標準，尚屬適當。被
      上訴人丁○○抗辯過高，自不可採。又系爭土地經複丈後，其面積為六百七十
      一平方公尺，而被上訴人丁○○取得法定地上權之範圍及於系爭土地全部，已
      如上述。爰核定被上訴人丁○○每年應給付予上訴人之租金數額為一萬七千四
      百四十六元（260元×10%×671平方公尺)。
（三）再按請求將來給付之訴，以有預為請求之必要者為限，得提起之，民事訴訟法
      第二百四十六條定有明文；亦即將來給付之訴，非有到期不履行之虞，不得提
      起之。本件被上訴人丁○○迄今未曾給付租金之事實，既為兩造所不爭執，堪
      認被上訴人丁○○顯有到期不履行給付租金義務之虞，自應許上訴人提起將來
      給付之訴。是以上訴人請求被上訴人丁○○自八十九年七月一日起，按年給付
      一萬七千四百四十六元，應屬有據。
八、綜上所述，系爭土地與系爭建物原本同為被上訴人丁○○所有，被上訴人丁○○
    以系爭土地設定抵押權前，系爭建物即已存在，且系爭建物具有相當之經濟價值
    ，嗣因臺灣省合作金庫實行抵押權，並由上訴人拍定，致系爭土地與系爭建物各
    異所有人，依民法第八百七十六條第一項規定，應視為被上訴人丁○○就系爭土
    地已有地上權之設定。又被上訴人丁○○所有系爭建物既係合法使用上訴人所有
    系爭土地，則被上訴人庚○○基於與被上訴人丁○○間之租賃契約而占有使用系
    爭土地，自非無權占用。從而，上訴人基於買賣及所有人物上請求權之法律關係
    ，先位聲明請求被上訴人庚○○應自系爭土地如原判決附圖所示編號Ｂ部分土地
    上之平房、編號Ｃ部分土地上之蓄水池、編號Ａ部分之空地遷出；被上訴人丁○
    ○應將前項土地上如原判決附圖所示編號Ｂ部分土地上之平房、編號Ｃ部分土地
    上之蓄水池拆除，並將該土地交還上訴人，為無理由，應予駁回。至上訴人基於
    民法第八百七十六條之規定，備位聲明請求被上訴人丁○○自取得系爭土地法定
    地上權之日即八十九年七月一日起，按年給付上訴人一萬七千四百四十六元，則
    有理由，應予准許。原審因而駁回上訴人先位之訴，並淮上訴人備位之訴之請求
    ，經核均無違誤。上訴人及被上訴人丁○○各就其敗訴部分上訴，指摘原判決不
    當，求予廢棄改判，為無理由，應駁回其上訴。
九、本件事證已臻明確，兩造其餘主張及舉證，經審酌與判決結果不生影響，爰不逐
    一論述，附此敘明。
十、據上論結，本件戊○○及丁○○之上訴，均為無理由，依民事訴訟法第四百四十
    九條第一項、第七十八條，判決如主文。
中　　　華　　　民　　　國　　九十四　　年　　　四　　　月　　二十六　　日
~B1民事第二庭審判長法　官　童有德
~B2　　　　　　　　法　官　蔡秉宸
~B3　　　　　　　　法　官　翁芳靜
右為正本係照原本作成。
不得上訴。
~B 　 　　　　　　書記官　陳麗玉
中　　　華　　　民　　　國　　九十四　　年　　　四　　　月　　二十六　　日
　　　　　　　　　　　　　　　　　　　　　　　　　　　　　　　　　　　　Ｙ
